【裁判字號】    92,上易,1582
【裁判日期】    920708
【裁判案由】    侵占
【裁判全文】
臺灣高等法院刑事判決                          九十二年度上易字第一五八二號
    上  訴  人  台灣板橋地方法檢察署檢察官
    被      告  乙○○
右上訴人因被告侵占案件，不服臺灣板橋地方法院九十一年度易緝字第二三三號，中
華民國九十二年三月二十七日第一審判決（起訴案號：臺灣板橋地方法院檢察署八十
九年度偵字第二一九九一號），提起上訴，本院判決如左：
    主  文
原判決撤銷。
乙○○意圖為自己不法之所有，而侵占自己持有他人之物，處有期徒刑貳月，如易科
罰金，以參佰元折算壹日。
    事  實
一、乙○○於民國八十八年九月二十六日（起訴書誤載為八十八年九月六日），在臺
    北縣三峽鎮○○路三０五號，向丙○○承租車號：Ｔ七－二九一號營業小客車一
    部（國瑞廠牌，一九九八年份，靠行於集富交通有限公司），雙方約定每日租金
    新臺幣（下同）七百五十元，每三天繳租一次，乙○○並與丙○○簽訂租約保證
    書，由乙○○友人謝素珠（另經檢察官不起訴處分）擔任連帶保證人，乙○○並
    簽發面額三萬元及三十五萬元之本票各一紙交付丙○○以為擔保。詎乙○○自八
    十九年十月六日起，意圖為自己不法之所有，非僅未再依約繳納車租，並於不詳
    地點將前開營業小客車易合法持有為不法所有而加以侵占入己，其後並於八十九
    年十二月底將該營業小客車棄置於臺北縣三鶯橋下，亦未與丙○○聯絡。嗣於九
    十年四月五日，方經丙○○委請他人在臺北縣三鶯橋下尋獲該營業小客車。
二、案經丙○○訴請臺灣板橋地方法院檢察署檢察官偵查起訴。
    理  由
一、訊據被告乙○○固不否認曾於上述時地分別向丙○○租車，惟矢口否認有何不法
    侵占犯行，辯稱：伊向告訴人丙○○承租前開營業小客車後，已給付一年多租金
    ，後因該車故障，伊遂於八十九年十月底某日深夜將該營業小客車開去三峽鎮○○路告訴人丙○○車行門口還給丙○○，伊並未將該車開到三鶯橋下，伊無侵占
    之不法意圖云云。經查：被告如何侵占告訴人前開營業小客車之犯罪事實，業據
    告訴人於檢察官偵查中、原審調查及本院審理時均到庭指訴綦詳，並有租約保證
    書影本一份、存證信函影本一份、計程車靠行合約書影本一紙及被告所簽發之本
    票影本二紙附卷足稽。被告雖供稱其已於八十九年十月底某日深夜將前開營業小
    客車駛回告訴人車行門口還車云云，惟此情已為告訴人所堅決否認，被告復無法
    提出證據以實其說，而衡諸常情，倘被告斯時確欲交還該承租車輛予告訴人，焉
    有突然於半夜三更將該車駛回告訴人車行處之理？且告訴人亦到庭陳稱其所經營
    之車行半夜亦有人看守，車行大門亦未關，如被告確有將該車駛回，其應無不知
    之理（參原審卷第七十二頁），是亦難認被告曾將該車駛回告訴人處交還車輛。
    另被告於原審審理時亦自陳斯時係因該營業小客車冷氣故障，需要修理，伊復打
    算換車，方將該車駛回告訴人處，伊並留下字條表示如修理完畢請告訴人與其聯
    絡云云（見原審卷第三十一、三十二頁），惟倘該車確有需要修理之處，被告理
    應與告訴人交接車況並告知有待修理部分，否則如何釐清責任歸屬？又如何使車
    行知悉該車何處有待修理？被告竟捨此不為，所辯實與常情有違。況被告嗣又改
    稱：伊把車停在公司門口，把行照、鑰匙放在車上，第二天並打電話與告訴人公
    司之不知名之職員云云（見原審卷第四十七頁），所供亦與先前所述不盡一致，
    本院自難憑信。是被告所辯已將前開營業小客車於八十九年十月底某日深夜駛回
    告訴人車行處交還云云，殊無可採。而依告訴人所述，其係於九十年四月五日在
    臺北縣三鶯橋下託人尋獲該營業小客車，則被告於未繳納車租款後，拒不將該車
    交還，亦音訊全無，從未與告訴人車行聯絡，嗣復將該車棄置於臺北縣三鶯橋下
    ，被告主觀上顯有為自己不法所有之意圖，客觀上亦有易持有為不法所有之侵占
    犯行，被告確有侵占之不法意圖及犯行，至為灼然，應依法論科。
二、核被告所為，係犯刑法第三百三十五條第一項之侵占罪。原審因予論罪科刑，並
    宣告緩刑二年，固非無見，惟查被告涉嫌侵占告訴人甲○○自用小客貨車之犯行
    部分，難認與前開論罪部分有何連續犯之裁判上一罪關係（詳後），原審一併加
    以審究，即難謂合。檢察官上訴認原審量刑太輕固無理由，惟原判決既有前開可
    議之處，自應由本院予以撤銷改判。爰審酌被告並無不良前科及此次犯罪之動機
    、目的、手段、所生危害及犯後尚未與告訴人達成和解賠償其損失等一切情狀，
    量處如主文第二項所示之刑。查被告行為後，刑法第四十一條業於九十年一月十
    日修正公布施行，於同年一月十二日生效，該法第四十一條第一項前段將得易科
    罰金之範圍由「犯最重本刑為三年以下有期徒刑以下之刑之罪」修正擴大為「犯
    最重本刑為五年以下有期徒刑以下之刑之罪」，更有利於被告，依刑法第二條第
    一項前段之規定，應適用裁判時之法律即刑法第四十一條第一項前段之規定，諭
    知本件易科罰金之折算標準。
三、臺灣板橋地方法院檢察署（九十一年偵字第二七五一號）於原審移送併案審理意
    旨略以：被告於九十年一月十三日，透過友人彭義泰介紹，向甲○○購買車號：
    七Ａ－五七六三號自用小客貨車一部（福特六和廠牌，二０００年份），雙方約
    定由乙○○負責繳清該車每月向福灣企業股份有限公司（下稱福灣公司）所辦理
    之貸款一萬一千六百零六元，至九十四年八月三十一日止。詎被告嗣後僅陸續繳
    交六期分期款，即自九十年八月一日起未再繳納分期款，將前開自用小客貨車侵
    占入己。因認被告另刑法第三百三十五條第一項之侵占罪嫌云云。惟按連續犯之
    所謂出於概括犯意，必須其多次犯罪行為自始均在一個預定犯罪計劃以內，出於
    主觀上始終同一犯意之進行，若中途另有新犯意發生，縱所犯為同一罪名，究非
    連續其初發的意思，即不能成立連續犯（最高法院七十年台上字第六二九六號判
    例要旨參照）。查被告就本案始終否認有侵占之意圖，於原審並自承係因為彭義
    泰之介紹，始向甲○○買車（原審卷第四十八頁），而證人彭義泰於檢察官偵查
    中則結證稱：伊之前是自甲○○之父口中得知甲○○有車子要賣，條件是將貸款
    付完，我跟被告說，被告說他要買，透過友人寫一份讓渡合約書，被告簽該合約
    書是在我家，被告簽好後，我再拿去給甲○○簽名、用印等語（見偵查卷第三十
    八頁反面），則被告向甲○○買車顯係出於臨時起意。況被告於本件係買車，與
    前揭租車後據為己有之侵占型態不同，而被告復供承因為租用的車子冷氣故障，
    所以才打算換車（見原審卷第三十一頁），益徵被告前揭二次行為並非自始均在
    一個預定犯罪計劃以內，而係另起新的犯意，與前述論罪科刑部分之犯行，並非
    本於始終一貫之犯意反覆為之。按諸前揭說明，檢察官於原審移請併辦部分與前
    揭論罪科刑部分顯非基於概括犯意所為，應無連續犯之裁判上一罪關係。是原審
    併予審究，即有未合。此部分應退由檢察官另行處理，併此敘明。
據上論斷，應依刑事訴訟法第三百六十九條第一項前段、第三百六十四條、第二百九
十九條第一項前段，刑法第二條第一項前段、第三百三十五條第一項、第四十一條第
一項前段（修正後），罰金罰鍰提高標準條例第一條前段、第二條，判決如主文。
本案經檢察官張秋雲到庭執行職務。
中      華      民      國    九十二    年      七      月      八      日
                              臺灣高等法院刑事第四庭
                                  審判長法  官 蔡 永 昌
                                        法  官 李 英 豪
                                        法  官 徐 昌 錦
右正本證明與原本無異。
不得上訴。
                                        書記官 吳 金 來
中      華      民      國    九十二    年      七      月      十四    日
附錄：本案論罪科刑法條全文中華民國刑法第三百三十五條
 (普通侵占罪)
意圖為自己或第三人不法之所有，而侵占自己持有他人之物者，處五年以
下有期徒刑、拘役或科或併科一千元以下罰金。
前項之未遂犯罰之。


司法院資訊處製作；財團法人民間司法改革基金會備份。
